【裁判字號】    95,交聲,408
【裁判日期】    950524
【裁判案由】    違反道路交通管理處罰條例聲明異議
【裁判全文】
臺灣臺北地方法院交通事件裁定         95年度交聲字第408號
原處分機關  臺北市交通事件裁決所
異  議  人
即受處分人  甲○○
上列異議人即受處分人因違反道路交通管理處罰條例案件，對於
臺北市交通事件裁決所於95年4 月25日所為之處分（原處分案號
：北市裁二字第裁22-AA0000000號）聲明異議，本院裁定如下：
    主    文
原處分撤銷。
甲○○不罰。
    理    由
一、按汽車駕駛人之違規行為經以科學儀器取得證據資料者，當
    場不能或不宜攔截製單舉發者，得對汽車所有人逕行舉發處
    罰；汽車駕駛人，行車速度，超過規定之最高時速者，處新
    台幣（下同）1,200元以上2,400元以下罰鍰；汽車駕駛人，
    有違反道路交通管理處罰條例第40條情形者，除依原條款處
    罰鍰外，並記違規點數1點，道路交通管理處罰條例第7條之
    2第1項第6款、第40條第1項、第63條第1項第1款分別定有明
    文。再按第7條之2之逕行舉發汽車有第33條、第40條第1 項
    規定之情形，其違規地點相距6公里以上、違規時間相隔6分
    鐘以上或行駛經過一個路口以上者，得連續舉發之，同條例
    第85條之1第2項第1 款分別定有明文。本條例所以特別增訂
    第85條之1第2項第1 款之規定，在於舉發汽車駕駛人行車超
    速時，常涉及有無違反「一事不兩罰」之原則。而所謂「一
    事不再罰」或「一事不二罰」原則，就行政制裁而言，係指
    違法行為人之同一違法行為，亦即其基於單一之決定，或自
    然意義下之單一行為，違反數個法律。其與通常複數之違反
    行政義務行為，係由於各別之決意或自然意義下之複數行為
    有別，不得以同一事實和同一依據，給予兩次以上行政處罰
    。反之，為達行政「合目的性」之要求，遇有數個違反行政
    義務之行為，應分別處罰，是倘行為人之違規行為可得評價
    為二行為，就各該行政義務違反行為各為裁處，尚不致認為
    逾越必要程度而與比例原則相違（司法院釋字第503 號解釋
    意旨暨曾華松大法官協同意見書意旨參照）。又新公布之行
    政罰法第24條、第26條等規定，亦認為即使一行為違反數法
    律規定，其處罰方式應盡可能吸收、化約，以維護行為與責
    任相當性，以及一行為不二罰等基本原則。至如何界定「同
    一」或「不同」行為之基礎，除應考量原因事實外，更應同
    時斟酌處罰或制裁之目的。惟因一事不二罰原則為基本權之
    一種，多數學者認自當以基本權主體─法律門外漢之一般人
    民觀點來定義一行為較為有利（司法院大法官會議解釋釋字
    第604號意旨暨曾有田大法官、許宗力大法官協同意見書意
    旨參照）。
二、本件原處分機關臺北市交通事件裁決所以異議人即受處分人
    甲○○於95年2月10日凌晨2時16分許，駕駛其所有車號FE－
    3563號自用小客車，行經臺北市○○○○道路時，為凱速電
    子式固定桿型微電腦測速照相雷達系統（以下簡稱「測速照
    相系統」）攝得該車行車速度為71公里。由於該路段最高限
    速為60公里，該車超速11公里，臺北市政府警察局交通警察
    大隊遂以違反道路交通管理處罰條例第40條第1 項規定逕行
    舉發。嗣異議人於應到案日期前向原處分機關提出申訴，經
    原處分機關請舉發單位調查結果，仍認異議人確有前述違規
    行為，遂於95年4 月25日逕行依道路交通管理處罰條例第40
    條第1項、第63條第1 項第1 款，裁處異議人新台幣（下同）
    1,700元罰鍰，並記違規點數1點，合先敘明。
三、異議人聲明異議意旨略以：異議人除於95年2月10日凌晨2時
    16分遭舉發超速行駛外，另於該日凌晨2 時18分亦於同一路
    段遭舉發超速行駛，則同一路段僅相隔2分鐘竟連遭2次連續
    舉發，實有重複處罰之嫌，為此聲明異議，請求撤銷原處分
    等語。
四、經查：
  (一)本件異議人分別於95年2月10日2時16分、同日2 時18分許，
    駕駛其所有車號FE－3563號自用小客車於水源快速道路（往
    北）、基隆高架道下敦化南路段（往北）超速行駛，分別經
    警逕行舉發，此有臺北市交通事件裁決所北市裁二字第裁22
    -AA0000000號裁決書、臺北市政府警察局北市警交大字第Ｚ0
    00000000號舉發違反道路交通管理事件通知單、採證照片2
    幀在卷可稽，而就臺北市政府警察局北市警交大字第Ｚ00000
    0000號舉發違反道路交通管理事件通知單之違規行為，異議
    人已於95年2月27日繳納1,700元罰鍰結案，亦有臺北市交通
    事件裁決所對違反道路交通管理事件不服裁決聲明異議案件
    移送書附卷可參，是異議人於上開時地超速駕駛之行為，足
    堪認定。
  (二)異議人上開超速駕駛之行為，就其主觀意念而言，其行為之
    決意應非各別，且就其遭二次舉發之時間緊密性及一般社會
    生活經驗判斷，實難謂其非為一行為。復以違規行為持續時
    間之久暫，僅是彰顯其違規情節之嚴重程度，並不會因此使
    得滿足一次構成要件之行為，變成數個實現不同構成要件之
    行為（司法院釋字第604 號許玉秀大法官不同意見書意旨參
    照），是異議人之超速駕駛行為，依社會一般通念觀察，應
    屬一行為無訛。再者，參諸道路交通管理處罰條例第85條之
    1第2項第1款之立法意旨，之所以規定於違規地點相距6公里
    以上、違規時間相隔6 分鐘以上或行駛經過一個路口以上者
    得連續舉發，其目的乃在限縮連續舉發之條件，以符「行政
    合目的性」之要求，避免執行機關為達維護交通秩序、確保
    交通安全之立法目的而恣意連續處罰違規行為人。又本件異
    議人行車速度為71公里，遭連續舉發之時間僅距2 分鐘，則
    依其速度予以判斷，其2次違規地點間之距離，應未達6公里
    ，是異議人之違規行為，顯不符道路交通管理處罰條例第85
    條之1第2項第1款「違規地點相距6公里以上、違規時間相隔
    6 分鐘以上」之要件。此外，所謂「路口」，應指幹道與幹
    道（包括主要幹道與次要幹道或巷道）銜接之地點而言，本
    件違規地點分別為「水源快速道路」及「基隆高架道下敦化
    南路段」，並同為往北之方向行駛，然因快速道路僅有匝道
    並無路口之設計，故前開裁決遽認異議人係違反道路交通管
    理處罰條例第85條之1第2項第1 款之「行駛一個路口以上」
    之規定，亦有違誤。
五、綜上所述，異議人所為前揭超速駕駛之違規行為，應屬一行
    為，並無施以重複處罰之必要性，而異議人既就臺北市政府
    警察局北市警交大字第Ｚ000000000號舉發違反道路交通管理
    事件通知單，已於95年2月27日繳納1,700元罰鍰結案，則臺
    北市交通事件裁決所復於95年4 月25日對異議人所為之北市
    裁二字第裁22-AA0000000號裁決，應屬原處分機關就同一事
    件為二次相同之裁罰，依上開說明，該裁決因違反一事不二
    罰之原則，應屬違法。從而，異議人之異議為有理由，應由
    本院將原處分撤銷，改諭知異議人不罰，以資適法。
六、據上論斷，依道路交通案件處理辦法第20條前段，裁定如主
    文。
中    華    民    國    95    年    5    月      24   日
                              交通法庭法  官  林孟皇
本正本證明與原本無異。
如不服本裁定，應於送達後5日內向本院提出抗告狀。
                                      書記官  宋德華
中    華    民    國    95    年    5    月      24   日


司法院資訊處製作；財團法人民間司法改革基金會備份。
